臺灣高等法院民事裁定  
110年度抗字第286號
抗  告  人  鄭佳育  


上列抗告人因與相對人亓曉慧間請求返還借款等事件，對於中華
民國110年1月27日臺灣新北地方法院109年度訴字第2071號裁定
提起抗告，本院裁定如下：
      主  文
抗告駁回。
抗告訴訟費用由抗告人負擔。
      理  由
一、抗告意旨略以：原判決雖已於教示欄載明委任律師提起上訴
    時，應一併繳納裁判費，並無載明法院得不命補正，逕自駁
    回上訴，難認已保障伊之訴訟權。而伊之訴訟代理人並非明
    知上訴要件有欠缺，且未意圖延滯訴訟，其於民國110年1月
    11日收受原判決，上訴期間至110年2月1日止，本得考量訴
    訟成敗可能，而為上訴聲明之擴張或減縮，並據以繳納裁判
    費，原裁定未待上訴期間屆滿，即於110年1月27日裁定駁回
    上訴，難認伊或訴訟代理人有意圖拖延訴訟之情事，原裁定
    未命補正即駁回，侵害伊受至少一次上訴救濟之機會，且違
    反平等原則等語，求為廢棄原裁定等語。。
二、按民事訴訟法施行法第9條規定，上訴人有律師為訴訟代理
    人，或依書狀上之記載可認其明知上訴要件有欠缺者，法院
    得不行民事訴訟法第442條第2項及第444條第1項但書之程序
    。又按訴訟權之行使，應循法定程式，而有欠缺者，為顧及
    當事人未必具備訴訟法上之知識，故設補正之規定，以保障
    其權益。但當事人如已委任律師為訴訟代理人提起上訴，須
    繳納裁判費，乃法定程式，應為其訴訟代理人所熟知；為避
    免延滯訴訟，民事訴訟法施行法第9條授與法院斟酌應否命
    補正之權，所為得不命補正之規定，於人民訴訟權之行使，
    尚無妨礙（司法院大法官釋字第179號解釋理由書意旨參照
    ）。
三、經查，抗告人於原法院起訴請求相對人返還借款新臺幣（下
    同）304萬元本息，則本件訴訟標的金額為304萬元，相當明
    確。抗告人於原法院委任律師為訴訟代理人，嗣經原法院於
    109年12月30日判決駁回抗告人之訴及假執行之聲請，有委
    任狀、原判決可稽（原審卷第19、21、267至275頁）。抗告
    人訴訟代理人於110年1月11日收受原判決後，抗告人委任相
    同律師為訴訟代理人，於110年1月19日具狀提起上訴，上訴
    聲明為：㈠原判決廢棄。㈡被上訴人應返還上訴人304萬元及
    利息。有送達證書、民事聲明上訴狀、委任狀可憑（原審卷
    第279、283至285頁），足見抗告人於原法院委任律師起訴
    並經原法院判決後，仍委任同一律師提起第二審上訴，且依
    其上訴聲明所示，抗告人聲明不服之範圍明確，即對原判決
    全部不服提起上訴，即應遵循法定程式預納第二審裁判費4
    萬6,644元，為具備訴訟法專業之訴訟代理人所得知悉，且
    明知未繳納上訴審裁判費，上訴要件有欠缺。惟抗告人於上
    訴時並未繳納第二審裁判費，經相當期間，迄至110年1月27
    日仍未繳納，有原法院民事科查詢簡答表、答詢表可證（原
    審卷第287至293頁）。原法院不命抗告人補正，逕予裁定駁
    回其上訴，依法並無不合。
四、抗告意旨雖以前詞為辯，然查，抗告人遲至110年2月4日繳
    納上訴裁判費4萬6,644元，顯然係就原判決全部上訴繳納裁
    判費，並無擴張或減縮上訴聲明，且已逾110年2月1日上訴
    期間，抗告人援引另案裁定稱其並無意圖延滯訴訟之情事，
    尚難採之。再者，司法院大法官釋字第179號解釋認定民事
    訴訟法施行法第9條規定，與人民訴訟權之行使及人民在法
    律上地位之平等，尚無妨礙。原裁定引用民事訴訟法施行法
    第9條規定，裁定駁回抗告人之上訴，依法有據，並無侵害
    抗告人之訴訟權。抗告人援引該解釋之不同意見書稱原法院
    未先裁定命補正違反平等原則云云，實難憑採。從而，抗告
    意旨指摘原裁定不當，求予廢棄，為無理由，應予駁回。
五、據上論結，本件抗告為無理由，爰裁定如主文。
中　　華　　民　　國　　110 　年　　3 　　月　　16　　日
                  民事第二庭
                        審判長法  官   陳容正
                              法  官   李昆曄
                              法  官   紀文惠
正本係照原本作成。
本裁定除以適用法規顯有錯誤為理由外，不得再抗告。如提起再
抗告，應於收受送達後10日內委任律師為代理人向本院提出再抗
告狀。並繳納再抗告費新臺幣１千元。
中　　華　　民　　國　　110 　年　　3 　　月　　17　　日
　　　　　　　　　　　　　　　　　　　　　　
　　　　　　　　　　　　　 　 書記官   李昱蓁